【裁判字號】    98,上,100
【裁判日期】    990331
【裁判案由】    履行契約
【裁判全文】
臺灣高等法院高雄分院民事判決           98年度上字第100號
上  訴  人  台灣動力工程股份有限公司
法定代理人  丙○○
訴訟代理人  張清雄律師
被上訴人    兆豐國際商業銀行股份有限公司三多分公司
法定代理人  乙○○
訴訟代理人  丁○○
參  加  人  久鉅機電股份有限公司
法定代理人  甲○○
訴訟代理人  王家鈺律師
上列當事人間請求履行契約事件，上訴人對於民國98年3 月17日
臺灣高雄地方法院95年度訴字第4538號第一審判決提起上訴，本
院於民國99年3 月24日言詞辯論終結，判決如下：
    主  文
原判決關於駁回上訴人後開第二項之訴部分，及該部分假執行之
聲請，暨訴訟費用之裁判均廢棄。
被上訴人應給付上訴人美金柒萬捌仟參佰柒拾伍元，及自民國九
十五年八月一日起至清償日止，按週年利率百分之五計算之利息
。
第一、二審訴訟費用由被上訴人負擔。
本判決第二項，於上訴人以新台幣捌拾參萬陸仟元為被上訴人預
供擔保後得假執行；但被上訴人如以新台幣貳佰伍拾萬捌仟元預
供擔保後，得免為假執行。
    事 實 及 理 由
一、被上訴人之法定代理人已於民國98年7 月15日變更為乙○○
    ，有人事通知書在卷為證，茲乙○○已具狀聲明承受訴訟，
    應予准許，合先敘明。
二、上訴人起訴主張：上訴人於94年3 月22日向參加人購買發電
    機設備，簽訂總價分別為美金（下同）425,000 元、97,500
    元之材料合約書（前者合約編號為93-019號，下稱93-019號
    材料合約書；後者合約編號為93-013號，下稱93-013號材料
    合約書；上開2 材料合約，下稱系爭材料合約），依系爭材
    料合約第5 條第1 款約定，上訴人應分別支付總價15% 即63
    ,750元（425,000 元×15%=63,750元）、14,625元（97,500
    元×15%=14,625元）予參加人作為定金，同時為擔保參加人
    如不能依約履行時應返還該訂金，遂約定參加人應交付由銀
    行出具之履約保證書予上訴人。嗣上訴人依系爭材料合約之
    約定，如數給付上開定金予參加人，參加人則交付由中國國
    際商業銀行股份有限公司三多分公司（95年8 月22日更名為
    兆豐國際商業銀行股份有限公司三多分公司即被上訴人）所
    出具之保證書2 紙（編號分別為94中多証字第F5AABQ7-1 及
    F5AABQ7-003 ，以下分別稱F5AABQ7-1 號保證書、F5AABQ7-
    003 號保證書，2 保證書以下合稱系爭保證書，其中F5AABQ
    7-1 保證書係針對93-019號材料合約書出具；F5AABQ7-003
    保證書係針對93-013號材料合約書出具）予上訴人。依系爭
    保證書約定：被上訴人同意依參加人與上訴人所簽訂系爭材
    料合約第5 條之規定出具履約保證書，保證在額度63,750元
    、14,625元內負責任。如參加人有違約情事，被上訴人於接
    獲上訴人通知後即在額度內負責賠償，並自願拋棄先訴抗辯
    權，絕無異議等語，足見於參加人有違約情事時，被上訴人
    即應付款予上訴人。因參加人所欲交付之發電機設備，不符
    合系爭材料合約所約定之規格，且未經業主檢驗通過，參加
    人迄今仍未能提出符合約定之發電機設備及資料送交業主審
    查檢驗，已明顯違約，上訴人乃於95年7 月11日及同年月12
    日通知被上訴人履行系爭保證書之保證責任，應分別給付上
    訴人63,750元及14,625元，合計78,375元（63,750元+14,62
    5 元=78,375 元），卻遭被上訴人拒絕，為此，依系爭保證
    書第1 條之約定，提起本件訴訟等語。並聲明求為判決：(一)
    被上訴人應給付上訴人78,375元，及自95年7 月13日起至清
    償日止按週年利率5%計算之利息。(二)願供擔保，請准宣告假
    執行。
三、被上訴人則以：系爭保證書係附屬於系爭材料合約，為從屬
    債務，參加人既以上訴人違約為由，而解除系爭材料合約，
    則附隨之系爭保證書之保證責任即因而不存在，被上訴人自
    毋庸負系爭保證書之保證責任等語置辯。並答辯聲明求為判
    決：(一)上訴人之訴駁回。(二)如受不利之判決，願供擔保請准
    免為假執行。
四、參加人則陳稱：依系爭材料合約第5 條約定，參加人將發電
    機設備送達工地，經參加人及上訴人會勘完成後，上訴人即
    應支付全部買賣價金，毋庸先經第三人或業主驗收，本件交
    貨期限為95年3 月31日，參加人早已依約將發電機設備組裝
    測試完成，上訴人仍延緩受領發電機設備，參加人乃於95年
    4 月12日發函催促上訴人確定出貨日期，上訴人不予理會，
    參加人遂於95年6 月9 日以存證信函催告上訴人依約受領發
    電機設備，上訴人仍置之不理，參加人乃於95年6 月22日以
    存證信函對上訴人為解除系爭材料合約及沒收已付定金之意
    思表示，系爭材料合約既依法解除，被上訴人即毋庸負系爭
    保證書之保證責任等語。
五、原審為上訴人敗訴之判決，上訴人就部分敗訴不服，提起上
    訴，上訴聲明求為判決：(一)原判決關於駁回上訴人後開第二
    項之請求部分廢棄。(二)被上訴人應給付上訴人78,375元，及
    自95年8 月1 日起至清償日止按年息5%計算之利息。(三)上訴
    人願供擔保，請准宣告假執行。被上訴人則答辯聲明求為判
    決: (一)駁回上訴。(二)如受不利判決，願供擔保免為假執行。
    （上訴人就其餘利息敗訴部分未聲明不服而告確定）。
六、兩造不爭執事項如下:
  (一)上訴人於94年3 月22日向參加人購買發電機設備，雙方並簽
    訂系爭材料合約書。上訴人於95年3 月31日派員至參加人位
    在高雄縣之工廠就發電機進行測試，並有試驗紀錄表在卷可
    證（見原審卷第68頁）。
  (二)參加人依93-019材料合約書第5 條之約定，提供被上訴人所
    出具之F5AABQ7-1 號保證書予上訴人，依該保證書第1 條記
    載「茲由本行（即被上訴人）保證久鉅機電股份有限公司（
    以下簡稱被保證人）為銷售貴公司（即上訴人）工程所需之
    發電機設備，依照被保證人與貴公司所簽訂編號93-019材料
    合約第五條之規定應出具銀行履約保證，本行同意在額度美
    金63,750元整內負責保證。如被保證人（即參加人）有違約
    情事，本行於接獲貴公司（即上訴人）通知後即在額度內負
    責賠償，並自願拋棄先訴抗辯權，絕無異議，特立本保證書
    為憑。」，並有保證書在卷可稽〔見台灣台北地方法院（下
    稱台北地院）卷第33頁〕。
  (三)參加人依93-013材料合約書第5 條之約定，提供被上訴人所
    出具之F5AABQ7-003 號保證書予上訴人，依該保證書第1 條
    記載「茲由本行（即被上訴人）保證久鉅機電股份有限公司
    （以下簡稱被保證人）為銷售貴公司（即上訴人）工程所需
    之發電機設備，依照被保證人與貴公司所簽訂編號93-013材
    料合約第五條之規定應出具銀行履約保證，本行同意在額度
    美金14,625元整內負責保證。如被保證人（即參加人）有違
    約情事，本行於接獲貴公司（即上訴人）通知後即在額度內
    負責賠償，並自願拋棄先訴抗辯權，絕無異議，特立本保證
    書為憑。」，並有保證書在卷可稽（見台北地院卷第62-1頁
    ）。
  (四)參加人於95年6 月9 日寄發存證信函予上訴人，催告上訴人
    於7 日內依約履行收受發電機義務，逾期未履行，即逕行解
    除系爭材料合約，並沒收定金等語；復於95年6 月22日寄發
    存證信函予上訴人，表示解除系爭材料合約及沒收上訴人已
    給付之定金，有上開2 份存證信函在卷可稽（見原審卷第38
    至40頁）。
  (五)上訴人分別於95年7 月11日以以台灣動力（95）第008 號函
    及95年7 月12日以台灣動力（95）第009 號函通知被上訴人
    ，依F5AABQ7-003 號保證書及F5AABQ7-1 號保證書，給付系
    爭保證金14,625元、63,750元，被上訴人已於95年7 月31日
    之前收受上開函文，被上訴人於95年8 月3 日以（95）中多
    字第0141號函覆拒絕，有上開函文在卷可證（見台北地院卷
    第64、65、40、41、42頁）。
七、兩造爭執事項如下: 上訴人依據F5AABQ7-1 號保證書及F5AA
    BQ7-003 號保證書，請求被上訴人給付78,375元及其利息，
    有無理由？茲就此爭執點分述如下:
（一）按「履約保證金係為擔保承攬人契約之履行，於訂約時即
      應給付，並非於違約發生損害時始得請求，其交付之時間
      ，為顧及得標廠商於訂約時可能有無法提出鉅款繳納履約
      保證金之困難，得以經定作人認可之金融機構出具保證書
      以代替現金給付，故履約保證金保證書之性質仍為履約之
      保證，其主要義務在於付款而非履約，是銀行所出具之保
      證書應依保證銀行出具之保證文件之內容獨立認定，不得
      逕行援引其他契約關係為抗辯而免除其付款之義務。」（
      最高法院98年台上字第2093號可資參照）。又「當事人約
      定一方對於他方於一定擔保事故發生時，即應為一定之給
      付者，稱為擔保契約。此項契約具有獨立性，於擔保事故
      發生時，擔保人即負有給付之義務，不以主債務有效成立
      為必要，自不得主張主債務人所有之抗辯，此與民法上之
      保證契約具有從屬性或補充性者不同。」（最高法院97年
      度台上字第838 號及94年度台上字第1134號判決可資參照
      ）。
（二）查，系爭93-019材料合約書第5 條及系爭93-103材料合約
      書第5 條付款辦法分別約定: 「．．．1.本材料款項預付
      訂金15% ，計美金陸萬參仟柒佰伍拾元整（含稅），並出
      具同額之發票及『銀行履約保證』。此保證票於消檢完成
      後退還乙方（即久鉅機電股份有限公司）。．．．」、「
       ．．．1.本材料款項預付訂金15% ，計美金壹萬肆仟陸
      佰貳拾伍元整（含稅），並出具同額之發票及『銀行履約
      保證』。此保證票於消檢完成後退還乙方（即久鉅機電股
      份有限公司）。．．．」（見台北地院卷第28、58頁）。
      嗣參加人委託被上訴人出具系爭保證書，其中F5AABQ7-1
      保證書第1 條記載：「茲由本行（即被上訴人）保證久鉅
      機電股份有限公司（以下簡稱被保證人）為銷售貴公司（
      即上訴人）工程所需之發電機設備，依照被保證人與貴公
      司所簽訂編號93-019材料合約第五條之規定應出具銀行履
      約保證，本行同意在額度美金63,750元整內負責保證。如
      被保證人（即參加人）有違約情事，本行於接獲貴公司（
      即上訴人）通知後即在額度內負責賠償，並自願拋棄先訴
      抗辯權，絕無異議，特立本保證書為憑。」；另F5AABQ7-
      003 號保證書第1 條記載：「茲由本行（即被上訴人）保
      證久鉅機電股份有限公司（以下簡稱被保證人）為銷售貴
      公司（即上訴人）工程所需之發電機設備，依照被保證人
      與貴公司所簽訂編號93-013材料合約第五條之規定應出具
      銀行履約保證，本行同意在額度美金14,625元整內負責保
      證。如被保證人（即參加人）有違約情事，本行於接獲貴
      公司（即上訴人）通知後即在額度內負責賠償，並自願拋
      棄先訴抗辯權，絕無異議，特立本保證書為憑。」，並有
      系爭保證書在卷可稽（見台北地院卷第33、62-1 頁 ），
      可見祇要上訴人認為參加人有違約，即可要求被上訴人履
      行系爭保證書之義務，被上訴人於接到上訴人請求履行系
      爭保證書之保證責任通知後，即負有依系爭保證書給付之
      義務，至於參加人是否有違約情形，則非被上訴人所能過
      問或審酌，足見系爭保證書具有獨立性，係屬付款之承諾
      ，為現金之代替，並非附屬於系爭材料合約，是被上訴人
      辯稱：系爭保證書係附屬於系爭材料合約，為從屬債務，
      參加人既以上訴人違約為由，而解除系爭材料合約，則附
      隨之系爭保證書之保證責任即因而不存在，伊自毋庸負系
      爭保證書之保證責任云云，尚難採信。
（三）又查，上訴人以參加人違反系爭材料合約之約定為由，分
      別於95年7 月11日以以台灣動力（95）第008 號函及95年
      7 月12日以台灣動力（95）第009 號函通知被上訴人，履
      行F5AABQ7-003 號保證書及F5AABQ7-1 號保證書之保證責
      任，給付14,625元、63,750元，被上訴人已於95年7 月31
      日之前收受，被上訴人於95年8 月3 日以（95）中多字第
      0141號函覆拒絕等情，有上開函文在卷可證（見台北地院
      卷第64、65頁、40至42頁），且為兩造所不爭執，自堪認
      屬實。準此，上訴人既以參加人違反系爭材料合約之約定
      ，函請被上訴人依系爭保證書第1 條之約定如數撥付美金
      14,625元、63,750元，依前揭（一）、（二）所述，被上
      訴人即應依系爭保證書之約定如數給付與上訴人，而無權
      審酌參加人是否有違約之情形，故被上訴人辯稱: 必須參
      加人有違約之情事，伊才有履行系爭保證書之義務云云，
      不足採信。
（四）綜上，上訴人依系爭保證書第1 條之約定，請求被上訴人
      給付78,375元（14,625元+ 63,750元=78,375 元），及自
      95年8 月1 日起至清償日止按週年利率5%計算之利息，應
      屬有據。
八、綜上所述，上訴人依系爭保證書第1 條之約定，請求被上訴
    人給付78,375元，及自95年8 月1 日起至清償日止按週年利
    率5%計算之利息，為有理由，應予准許。兩造分別陳明願供
    擔保聲請宣告假執行或免為假執行，均核無不合，爰酌定相
    當擔保金額分別准許之。原審就上開應准許部分，為上訴人
    敗訴之判決，尚有未洽。上訴意旨指摘原審此部分之判決不
    當，求予廢棄改判，為有理由。爰由本院予以廢棄改判如主
    文第二項所示。
九、本件事證已臻明確，兩造其餘攻擊防禦方法於本件判決結果
    不生影響，及上訴人請求傳訊證人薛東裕，本院認無必要，
    故不再一一論述及傳訊，併此明。
十、據上論結，本件上訴為有理由，依民事訴訟法第450 條、第
    78條、第463 條、第390 條第2 項、第392 條第2 項，判決
    如主文。
中    華    民    國    99    年    3     月    31    日
                            民事第三庭
                                審判長法官  張國彬
                                法      官  甯  馨
                                法      官  鄭月霞
以上正本證明與原本無異。
如對本判決上訴，須於判決送達後20日內向本院提出上訴狀，其
未表明上訴理由者，應於上訴後20日內向本院提出上訴理由書（
均須按他造當事人之人數附繕本）。上訴時應提出委任律師或具
有律師資格之人之委任狀，並依附註條文規定辦理。
中    華    民    國    99    年    3     月    31    日
                                書  記  官  白  蘭
附註：
民事訴訟法第466 條之1 ：
對於第二審判決上訴，上訴人應委任律師為訴訟代理人，但上訴
人或其法定代理人具有律師資格者，不在此限。
上訴人之配偶、三親等內之血親、二親等內之姻親，或上訴人為
法人、中央或地方機關時，其所屬專任人員具有律師資格並經法
院認適當者，亦得為第三審訴訟代理人。
第1 項但書及第2 項情形，應於提起上訴或委任時釋明之。

司法院資訊處製作；財團法人民間司法改革基金會備份。
